【裁判字號】    97,裁,739
【裁判日期】    970124
【裁判案由】    土地增值稅
【裁判全文】
最  高  行  政  法  院  裁  定
                                     97年度裁字第00739號
上  訴  人  甲○○
被 上訴 人  臺中縣稅捐稽徵處
代  表  人  乙○○
上列當事人間土地增值稅事件，上訴人對於中華民國96年8月8日
臺中高等行政法院96年度訴字第217號判決，提起上訴，本院裁
定如下：
    主  文
上訴駁回。
上訴審訴訟費用由上訴人負擔。
    理  由
按對於高等行政法院判決之上訴，非以其違背法令為理由，不得
為之，行政訴訟法第242條定有明文。依同法第243條第1項規定
，判決不適用法規或適用不當者，為違背法令；而判決有同條第
2項所列各款情形之一者，為當然違背法令。是當事人對於高等
行政法院判決上訴，如依行政訴訟法第243條第1項規定，以高等
行政法院判決有不適用法規或適用不當為理由時，其上訴狀或理
由書應有具體之指摘，並揭示該法規之條項或其內容；若係成文
法以外之法則，應揭示該法則之旨趣；倘為司法院解釋或本院之
判例，則應揭示該判解之字號或其內容。如以行政訴訟法第243
條第2項所列各款情形為理由時，其上訴狀或理由書，應揭示合
於該條項各款之事實。上訴狀或理由書如未依此項方法表明者，
即難認為已對高等行政法院判決之違背法令有具體之指摘，其上
訴自難認為合法。本件上訴人對於高等行政法院判決上訴，係以
：原判決未於判決理由欄載明土地稅法第39條之2所規定之免徵
土地增值稅與稅捐稽徵法第28條規定之退稅請求權間，性質有何
相類等法律上之意見與心證理由，有判決不備理由之當然違背法
令。依稅捐稽徵法第1條規定，當事人申請免徵土地增值稅，於
稅捐稽徵法無明文規定申請方式與條件，自應適用其他法律規定
，原判決類推適用稅捐稽徵法第28條規定，顯違反稅捐稽徵法第
1條規定，又原審之類推適用亦違反租稅法定主義原則。再者，
上訴人行為時之農業發展條例第27條之免稅為被上訴人之職權事
項，並非請求權行使亦無消滅時效適用。縱為請求權之行使，亦
為一般公法請求權之行使，租稅法並無相關規定。從而自系爭農
地被拍賣時民國87年4月2日起算，至上訴人95年12月7日提出申
請，尚不逾15年時效，原判決為相反論斷有違背法令之具體事實
等語，為其理由。惟查，原判決關於上訴人申請被上訴人作成免
徵土地增值稅之行政處分，並將差額退還法院重新分配，得類推
適用性質相近之稅捐稽徵法第28條之規定，有5年消滅時效之適
用之見解，以及上訴人所主張被上訴人自始未舉證證明上訴人知
悉為行為時農業發展條例第27條之權利人得行使權利，則時效之
始日不能開始起算，自不能謂上訴人申請已逾消滅時效云云，如
何不足採等事項均詳予以論述，是原判決所適用之法規與該案應
適用之現行法規並無違背，與解釋判例，亦無牴觸，並無所謂原
判決有違背法令之情形；核上訴人所陳上述理由，無非係就原審
取捨證據、認定事實之職權行使，指摘其為不當，並就原審已論
斷者，泛言未論斷，或就原審所為論斷，泛言其論斷矛盾，而未
具體說明其有何不適用法規或適用法規不當之情形，並揭示該法
規之條項或其內容，及合於行政訴訟法第243條第2項所列各款之
事實，難認對該判決之如何違背法令已有具體之指摘。依首揭說
明，應認其上訴為不合法。
據上論結，本件上訴為不合法，依行政訴訟法第249條第1項前段
、第104條、民事訴訟法第95條、第78條，裁定如主文。
中    華    民    國    97    年    1     月    24    日
                    最高行政法院第五庭
                        審判長法官  劉  鑫  楨
                              法官  侯  東  昇
                              法官  林  樹  埔
                              法官  劉  介  中
                              法官  戴  見  草
以  上  正  本  證  明  與  原  本  無  異
中    華    民    國    97    年    1     月    25    日
                              書記官  吳  玫  瑩


司法院資訊處製作；財團法人民間司法改革基金會備份。
